【裁判字號】    99,交聲,4108
【裁判日期】    991223
【裁判案由】    聲明異議
【裁判全文】
臺灣臺中地方法院刑事裁定            99年度交聲字第4108號
原處分機關  交通部公路總局臺中區監理所
受處分人    張顥寶
上列受處分人因違反道路交通管理處罰條例案件，對於交通部公
路總局臺中區監理所中華民國99年10月17日所為之處分（原處分
案號：中監違字第裁60-JC0000000號裁決書）聲明異議，本院裁
定如下：
    主    文
原處分撤銷。
張顥寶不罰。
    理    由
一、原處分意旨略以：異議人即受處分人張顥寶駕駛QM-7088號
    自小客，於民國99年10月17日9時40分許，在草屯鎮○○路
    ○段2巷口，因「紅燈直行（臺中方向行駛）」違規，經南投
    縣政府警察局草屯分局依違反道路管理處罰條例第53條第1
    項舉發，上述車輛於前揭時間、地點被舉發違規事實，係違
    反道路交通管理處罰條例第53條第1項規定，該站於99年10
    月17日以中監違字第裁60-JC0000000號裁決書處罰新臺幣（
    下同）2700元，並依同條例第63條第1項規定記違規點數3點
    等語。
二、異議意旨略以：當時異議人目視為閃黃燈，並非紅燈，所以
    並無闖越紅燈之違規等語。
三、按法院受理交通事件，準用刑事訴訟法之規定，道路交通管
    理處罰條例第89條前段定有明文。又按犯罪事實應依證據認
    定，無證據不得認定其犯罪事實；又不能證明被告犯罪者，
    應諭知無罪之判決，刑事訴訟法第154條第2項、第301條第
    1項亦有明定。又認定不利於被告之事實，須依積極證據，
    苟積極證據不足為不利於被告事實之認定時，即應為有利於
    被告之認定，更不必有何有利之證據；認定犯罪事實所憑之
    證據，雖不以直接證據為限，間接證據亦包括在內，然而無
    論直接或間接證據，其為訴訟上之證明，須於通常一般之人
    均不致有所懷疑，而得確信為真實之程度者，始得據為有罪
    之認定，若其關於被告是否犯罪之證明未能達此程度，而有
    合理性懷疑之存在，致使無從形成有罪之確信，根據「罪證
    有疑，利於被告」之證據法則，即不得遽為不利於被告之認
    定。最高法院30年上字第816號、76年臺上字第4986號判例
    可資參照。基此，法院於受理違反道路交通管理處罰條例案
    件時，亦應有其適用，易言之，法院對於據以認定行為人違
    規之事實及證據，仍應依積極證據認定之，不得僅憑警察機
    關員警逕行開立之舉發違反道路交通管理事件通知單及主管
    機關違反道路交通管理事件裁決書，即推定受處分人有道路
    交通違規之事實。而警察機關員警就交通違規之舉發（填載
    舉發道路交通管理事件通知書），除在維護交通秩序公共利
    益外，尚涉及員警之個人績效，其與受舉發人係處於利害關
    係人對立之地位，交通違規舉發警員之舉發，既係以使受舉
    發人受交通違規裁罰為目的，且係利害關係人，是其所為之
    舉發是否與事實相符，仍應調查其他證據以資審認，如仍存
    有合理之懷疑，無法達於確信受處分人有違反道路交通事管
    理處罰條例之事實時，應依刑事訴訟法上「罪疑唯輕」、「
    有疑唯利於被告」之原則，就有疑問之部分，應作對於受處
    分人有利之認定，合先敘明。
四、經查，原處分機關認受處分人張顥寶有上開違規行為而為之
    處分，無非係以南投縣政府警察局舉發違反道路交通管裡事
    件通知單及南投縣政府警察局草屯分局99年10月28日投草警
    交字第0990017145號函各1紙為其依據，然依前揭說明，法
    院就道路交通案件聲明異議之處理，認定受處分人道路交通
    違規之事實，準用刑事訴訟法證據章規定之結果，仍應依積
    極證據認定之，不得僅憑警察機關員警逕行開立之舉發違反
    道路交通管理事件通知單及原舉發機關之函文，即推定受處
    分人有道路交通違規之事實。而本件受處分人於聲明異議狀
    中稱其當場被攔停時，即表明自己車道係閃黃燈，而非闖越
    紅燈，並當場向員警提出異議，但不為取締員警接受等語。
    經本院傳訊當時取締之員警賴建霖到庭證稱：異議人當場就
    說他沒有闖紅燈等情，此與異議人所述相符，顯然本件在取
    締當時，就是否有違規一節，即已發生爭執。而本件在本院
    調查中，異議人仍堅稱自己並未闖紅燈，當時是閃黃燈等情
    。然員警賴建霖則證稱，自己所看到的確實是紅燈，異議人
    經過路口時還鳴按喇叭，所以才攔查等情，雙方各執一詞，
    本院實無法由任一方之陳述，判斷何者所言較為可信。而員
    警賴建霖亦稱：當時是攔停之後才開始錄音、錄影等情。因
    此，本院亦無其他關於本件闖紅燈違規之客觀證據可供參辦
    。在此種積極證據欠缺之情形下，本院審酌依現今電子科技
    器材發達及採證設備普及，執行巡邏勤務之員警輔以拍照或
    攝影之方式就駕駛人交通違規事實予以舉證，已非難事，除
    易為民眾所信服及不易產生爭議外，更易佐證舉發違規警員
    陳述之真實。本件取締違規並無任何記錄受處分人闖紅燈之
    客觀事證，依違規地點之燈號設置位置，燈號變換秒差之情
    形下，本院不能排除任何一方有看錯燈號情形發生之疑慮，
    至於係受處分人或取締之員警何人有誤視之情形，均有可能
    發生。故而對於受處分人是否有上開闖紅燈之違規行為，已
    存有合理懷疑。而員警舉發各項道路交通違規事由，原本不
    以必須提出採證照片或錄影為限，惟本件執行舉發員警既有
    配置隨身錄影器材，得以於攔停後加以蒐證，理應善加妥適
    運用其執行勤務之設備，以排除受限於交通違規事實發生之
    即時性、急迫性而不及採證之情狀，事先調整核對該服勤裝
    備機具之功能，於出勤時開啟勤務裝備進行採證，以佐證其
    舉發違規陳述之真實。本件違規情節除舉發通知單、原舉發
    機關函文外，實無其他補強證據可資佐證。據上，自無從排
    除舉發員警有誤認而錯誤舉發闖紅燈違規之可能性。從而，
    本件舉發尚未達於通常一般人均不致有所懷疑，而得確信為
    真實之程度。準此，根據「罪證有疑，利於被告」之證據法
    則，應為受處分人有利之認定，尚難單憑原舉發單位上開所
    指情節，即遽認受處分人確有上開闖紅燈違規之事實。
五、綜上所述，本件並無法斷定受處分人確有上開違反道路交通
    管理處罰條例第53條第1項規定，依證據資料難認原舉發單
    位所為舉發確屬有據，本案既尚乏證據證明受處分人有為本
    件違規事實，本諸罪疑惟輕之法則，自應為有利於受處分人
    之認定，原處分機關未予詳查，遽予裁處罰鍰2700元，並記
    違規點數3點，尚有未洽，受處分人聲明異議為有理由，原
    處分自應予撤銷，並由本院另為不罰之諭知，以資適法。
六、據上論斷，應依道路交通管理處罰條例第87條第2項，道路
    交通事件處理辦法第19條前段，裁定如主文。
中    華    民    國    99    年    12    月    23    日
                  交通法庭  法  官  劉國賓
上正本證明與原本無異。
如不服本裁定，應於送達後五日內，向本院提出抗告狀。
                            書記官  張隆成
中    華    民    國    99    年    12    月    23    日

司法院資訊處製作；財團法人民間司法改革基金會備份。
